【裁判字號】    98,交聲,209
【裁判日期】    980731
【裁判案由】    違反道路交通管理處罰條例聲明異議
【裁判全文】
臺灣花蓮地方法院交通事件裁定          98年度交聲字第209號
原處分機關  交通部公路總局臺北區監理所花蓮監理站
異  議  人
即受處分人  甲○○
上列異議人即受處分人因違反道路交通管理處罰條例案件，對於
交通部公路總局臺北區監理所花蓮監理站民國98年6月10 日所為
之處分（處分案號：花監違字第裁44-AEX506807號），聲明異議
，本院裁定如下：
    主  文
異議駁回。
    理  由
一、原處分意旨略以：本件異議人即受處分人甲○○於民國98年
    4月25日16時15分許，騎乘車牌號碼683-BBG號重型機車，行
    經臺北市○○路近和平西路口，因違規跨越分向限制線，於
    行駛於臺北市南海、和平西路口時，為臺北市警察局中正第
    二分局員警以北市警交字第AEX506807 號舉發違反道路交通
    管理事件通知單掣單舉發。嗣異議人依法提出申訴，惟經原
    處分機關調查結果，仍認異議人確有前開違規事實，爰於98
    年6月10日填製花監違字第裁44-AEX506807 號裁決書，依道
    路交通管理處罰條例第45條第12款，裁處異議人罰鍰新臺幣
    （下同）600元，並依同條例第63條規定記違規點數1點。
二、異議意旨略以：異議人於98年4月25日16時15 分，騎乘車牌
    號碼683-BBG號重型機車，以時速約50 公里之速度，行駛於
    南海路往和平西路方向之內側車道，當時於異議人前、後方
    各有一台公車及小客車，因後方車輛距離異議人相當近，異
    議人夾在兩台車中間，深感不安全，當下決定向右閃避，變
    換至外側車道，然外側車道後方有輛疾駛之小客車，以喇叭
    聲警示勿切換車道，異議人欲再切換回內側車道時，亦遭內
    側車道之後方來車以喇叭聲警示，異議人遂在避免他人緊急
    危難下不得已行駛於雙黃線上，並在短暫超越前車後，即切
    換回原方向車道，是異議人短暫行駛於雙黃線上是因在其合
    理認知上，會與後方來車發生擦撞，始做之閃避行為，為此
    具狀聲明異議，請求撤銷原處分等語。
三、按雙黃實線設於路段中，用以分隔對向車道，並雙向禁止超
    車、跨越或迴轉，道路交通標誌標線號誌設置規則第149 條
    第1項第1款第8 目定有明文。又汽車駕駛人，爭道行駛有任
    意駛出邊線，或任意跨越兩條車道行駛之情形，處新臺幣（
    下同）600元以上1,800元以下罰鍰，道路交通管理處罰條例
    第45條第12款復有明文。另汽車駕駛人違反道路交通管理處
    罰條例第45條者，除依原條款處罰鍰外，並記違規點數1 點
    ，亦為同條例第63條第1項第1款所明定。
四、經查：異議人於上開時、地騎乘系爭機車爭道行駛有任意駛
    出邊線之事實，有臺北市政府警察局中正第二分局北市警交
    字第AEX506807 號舉發違反道路交通管理事件通知單、交通
    部公路總局台北區監理所花監違裁字第44-AEX506807號違反
    道路交通管理事件裁決書、臺北市警察局中正第二分局分局
    98年5月26日北市警中正二分交字第09830647700號函影本各
    1 紙在卷可稽，堪信屬實，而異議人並不否認其騎乘系爭機
    車於上開時、地任意駛出分向限制線之事實，惟以前揭情詞
    置辯，然按行政罰法第13條規定，因避免自己或他人生命、
    身體、自由、名譽或財產之緊急危難而出於不得已之行為，
    不予處罰。但避難行為過當者，得減輕或免除其處罰。故法
    定阻卻違法事由係以緊急危難狀態存在為必要，而所謂「出
    於不得已之行為」，必須合於比例原則，亦即避難行為之目
    的適當、行為之方式應屬唯一且必要，並應選擇造成損害最
    小之方式為之。本件異議人雖辯稱違規跨越雙黃線目的係為
    避免與他人車輛發生碰撞，惟縱認異議人所辯當時外側車道
    確有車輛疾駛在後，並鳴喇叭示警一節屬實，然異議人依當
    時情形自可放慢速度在原車道內靠邊線處行駛，以達避讓之
    目的，自無不得已之事由，故無證據證明異議人當時須跨越
    雙黃線以達避讓之目的，亦無任何證據證明跨越雙黃線係當
    時所能採取避讓該車輛之唯一方式，則異議人跨越雙黃線行
    駛之違規行為，自不構成緊急避難，而得阻卻違法。況異議
    人辯稱其欲自外側車道切換回內側車道時，亦遭內側車道後
    方來車鳴喇叭示警，其不得已而跨越駛出分向限制雙黃線，
    然揆諸常情，異議人欲切換至內側車道時，既已遭內側車道
    後方來車鳴喇叭示意勿切換車道，異議人豈有可能駛經內側
    車道而跨越雙黃線，其所辯實乃違反經驗與論理法則，要屬
    卸責之詞，洵不足採。
五、綜上所述，異議人確有於前揭時、地爭道行駛任意駛出分向
    限制線之違規行為。從而，原處分機關依前開道路交通管理
    處罰條例第45條第12款、第63條第1項第1款規定，裁處異議
    人罰鍰600元，並記違規點數1點，核無違誤，本件異議為無
    理由，應予駁回。
據上論斷，依道路交通案件處理辦法第19條，裁定如主文。
中    華    民    國    98    年    7     月    31    日
                  交通法庭      法  官  陳世博
上列正本證明與原本無異。
如對本裁定不服，應於送達後5日內，向本院提出抗告狀（應抄
附繕本）。
中    華    民    國    98    年    7     月    31    日
                                書記官


司法院資訊處製作；財團法人民間司法改革基金會備份。
